【裁判字號】    97,交抗,157
【裁判日期】    970402
【裁判案由】    聲明異議
【裁判全文】
臺灣高等法院高雄分院刑事裁定         97年度交抗字第157號
抗  告  人  甲○○
即受處分人
上列抗告人因違反道路交通管理處罰條例聲明異議案件，不服臺
灣高雄地方法院中華民國97年2 月27日裁定（96年度交聲字第
631 號），提起抗告，本院裁定如下：
    主  文
抗告駁回。
    理  由
一、抗告意旨略以：抗告人即受處分人甲○○（以下稱抗告人）
    遭舉發闖紅燈之高雄縣仁武鄉○○路與新庄路口，於民國96
    年1 月20日前後，其號誌係屬閃光燈號；又員警舉發抗告人
    所在之位置，距離該路口150 至200 公尺，且該處屬下坡路
    段，舉發員警實無法由該處確認停止線，又如何能認定抗告
    人闖紅燈。因此提起抗告，請求撤銷原裁定，並聲請法院至
    現場勘查等語。
二、按原處分略以：抗告人甲○○於96年1 月20日23時30分許，
    騎乘XQ2-523 號重型機車，行經有燈光號誌管制之高雄縣仁
    武鄉○○路與新庄路交岔路口時，闖紅燈且未依規定戴安全
    帽，違反道路交通管理處罰條例第53條第1 項及同條例第31
    條第6 項之規定，經高雄縣政府警察局仁武分局警備隊逕行
    舉發並填掣高警交字第1291286 號違反道路交通管理事件通
    知單移送交通部公路總局高雄區監理所，而依法裁處新臺幣
    5,000 元之罰鍰，並依同條例第63條第1 項記違規點數3 點
    等語。
三、原異議意旨略以：抗告人甲○○於96年1 月20日23時30分許
    ，並未在高雄縣仁武鄉○○路與新庄路口闖紅燈，當時該路
    口號誌係閃黃燈狀態，抗告人行至至約70公尺處時，突由3
    名警察攔停，未曾告知是否違規或任何原因，遂直接駕駛巡
    邏車將抗告人載回仁武分局，另由1 名警察騎乘抗告人機車
    返回分局，在分局期間有7 至8 名員警在還是未告知是否違
    規或違規事項及其他原由下，輪番上陣對抗告人實施酒測多
    達近20次，耗費近1 小時又30分許，在對抗告人做無酒測後
    ，隨即書寫違反道路交通管理事件通知單，舉發事項為闖
    紅燈未戴安全帽等違規，抗告人因為加油後未及將安全帽
    戴上是為實在，而因未有闖紅燈之情形，故不願意簽收，殊
    不知在向裁決所申訴時見仁武分局覆函，發現員警竟偽造異
    議人簽名於舉發單上，爰依法聲明異議云云。
四、原裁定意旨略以：
  (一)按機器腳踏車駕駛人或附載座人未依規定戴安全帽者，處駕
    駛人新臺幣500 元罰鍰；汽車（包括機器腳踏車）駕駛人，
    行經有燈光號誌管制之交岔路口闖紅燈者，處新臺幣1 千8
    百元以上5 千4 百元以下罰鍰，並應記違規點數3 點，道路
    交通管理處罰條例第31條第6 項、第53條第1 項、第63條第
    1 項第3 款分別定有明文。次按行為人有道路交通管理處罰
    條例之情形者，應填製舉發違反道路交通管理事件通知單，
    並於被通知人欄予以勾記，當場舉發者，應填記駕駛人或行
    為人姓名、性別、出生年月日、地址、身分證統一號碼及車
    主姓名、地址、車牌號碼、車輛種類。被查獲之駕駛人或行
    為人為受處分人時，應於填記通知單後將通知聯交付該駕駛
    人或行為人簽名或蓋章收受之；拒絕簽章者，仍應將通知聯
    交付該駕駛人或行為人收受，並記明其事由及交付之時間；
    拒絕收受者，應告知其應到案時間及處所，並記明事由與告
    知事項，視為已收受，違反道路交通管理事件統一裁罰基準
    及處理細則第11條第1 項第1 款亦定有明文。
  (二)本件受處分人於96年1 月20日23時30分許，騎乘車號XQ2-52
    3 號重型機車，行至高雄縣仁武鄉○○路與新庄路口時，因
    有未戴安全帽、闖紅燈之違規行為，為高雄縣政府警察局仁
    武分局員警鄭智鴻當場攔停，於告知違規事實後，並以受處
    分人有違反前揭道路交通管理處罰條例第31條第6 款、第53
    條第1 項規定之行為製單舉發之情節，已據證人即開單告發
    受處分人之員警鄭智鴻於原審96年11月27日調查時證稱：因
    為該路口（指本件舉發路口）經常發生A1交通事故，被列為
    交通稽查的重要路口，分局警備隊1 星期固定在該處值勤5
    至6 次，時段不固定，開單告發當時，鳳仁、新庄路口號誌
    正常運作，並非如受處分人所講之閃黃燈，伊與同事1 組2
    人當時站立處距離紅綠燈號誌約有150 公尺到200 公尺左右
    ，受處分人確定有闖紅燈，受處分人一闖紅燈伊就進行攔車
    ，伊等未如受處分人所述，將其機車騎回分局，因為巡邏都
    是2 人1 組沒有如受處分人所講3 人在巡邏的，也沒有對受
    處分人進行酒測等語明確。
  (三)受處分人雖否認有何闖紅燈之行為，而具狀以前詞置辯，但
    參據證人鄭智鴻前開到庭證述情節，及原審依職權向高雄縣
    政府仁武分局函詢高雄縣仁武鄉○○路、新庄路口號誌運轉
    狀況，據其函覆，該路口號誌正常運轉時段為6 時許至23時
    59分為止，並檢附該路段路口號誌紀錄1 份供參等情，受處
    分人所辯，舉發路口在其遭舉發闖紅燈當時，是閃黃燈云云
    ，即與卷內客觀事證不符。受處分人前開所指遭員警帶回分
    局進行20多次酒測歷時1 個小時又30分鐘無結果等情，據其
    到院所述，並無法舉出任何證明方法供法院查證，而所指員
    警於舉發違規通知單收受通知聯者簽收欄偽造署名此節，已
    為證人鄭智鴻所堅決否認，而受處分人拒絕簽名於員警舉發
    效力並無影響此節，復據證人鄭智鴻陳稱：受告發人拒絕簽
    名，會告知應到案時間再在舉發單上記載拒絕簽收，然後將
    罰單交付，受告發人拒絕簽名不會影響罰單效果等語。且為
    前開違反道路交通管理事件統一裁罰基準及處理細則第11條
    第1 項第1 款所明定，衡情舉發處分人員警並無甘冒刑法偽
    造文書罪責，而行此無益之偽造署名行為之理。再者，交通
    警察製單舉發違反道路交通管理處罰條例所列之違規事實，
    本質上為行政處分，係公務員基於職務上之權力，依法就特
    定之具體事件所為之具公法上效果之單方面行政行為，基於
    公務員為公法上行為具有公信力之原則，該行政行為當可被
    推定為真正，其據以依法處分之事實認定亦為正確無誤。本
    件受處分人既未就聲明異議狀所為答辯提出相關證據以供調
    查，法院經查亦無任何證據足資證明執法員警有捏造事實違
    法取締之情事，則執勤員警本其維護交通秩序、安全職責所
    為之舉發，自應受到合法、正確之推定。是受處分人所辯情
    詞尚無從作為有利於受處分人之認定。從而，本件受處分人
    確有闖紅燈、未戴安全帽之違規行為堪以認定。
  (四)綜上所述，本件受處分人於上開時、地，騎乘前揭車牌號碼
    重型機車，行經有燈光號誌管制之交岔路口闖紅燈、未依規
    定戴安全帽之違規事實應堪認定，從而原處分機關依道路交
    通管理處罰條例第53條第1 項、第31條第6 項、第63條第1
    項第3 款之規定，予以裁罰5000元，並記違規點數3 點，核
    無違誤。本件受處分人之異議為無理由，自應將其異議駁回
    等語。
五、經查，抗告人於上開時、地，確有上開違規事證明確，業經
    原審法院詳加說明如上所述。抗告人雖以上開情詞提起抗告
    ，然查，上開路口於上開舉發時間，確係正常運轉，除經舉
    發員警鄭智鴻於原審時結證明確外，並有上開高雄縣政府仁
    武分局96年11月5 日高縣仁警交字第0960020380號函附之路
    口號誌紀錄1 紙附卷可稽（見原審卷第20-21 頁），鄭智鴻
    上開所證與該號誌紀錄相符，故抗告人抗告稱：當時係閃光
    燈號云云，尚不足採信；再查，依上開鄭智鴻於原審時所證
    稱：伊與同事1 組2 人當時站立處距離紅綠燈號誌約有150
    公尺到200 公尺左右，受處分人確定有闖紅燈，受處分人一
    闖紅燈伊就進行攔車等語（見原審卷第25頁），其所證並可
    採信，已如上述，則縱使抗告人抗告意旨所稱：該處係下坡
    ，舉發員警站立處無法看到停止線等語屬實，但警員鄭智鴻
    所站立之舉發處，既仍可辨別抗告人騎乘機車是否確有闖紅
    燈之事實，故本案與其是否能看到停止線無涉，故抗告人此
    部分之抗告，亦無足採。另因此部分待證事實既已臻明確，
    本院認亦無到場勘驗之必要，併此敘明。從而原審依道路交
    通案件處理辦法第19條之規定，裁定駁回抗告人之異議，核
    無違誤。抗告人仍執陳詞提起抗告，並無理由，應予駁回。
六、據上論結，應依道路交通案件處理辦法第26條，刑事訴訟法
    第412 條，裁定如主文。
中    華    民    國    97    年    4     月    2     日
                  刑事第七庭  審判長法  官  莊飛宗
                                    法  官  孫啟強
                                    法  官  邱明弘
以上正本證明與原本無異。
不得再抗告。
中    華    民    國    97    年    4     月    2     日
                                     書記官  曾允志


司法院資訊處製作；財團法人民間司法改革基金會備份。
